臺灣板橋地方法院刑事判決　　　　　　　94年度交訴字第94號
公　訴　人　臺灣板橋地方法院檢察署檢察官
被　　　告　甲○○
上列被告因公共危險等案件，經檢察官聲請簡易判決處刑（九十
四年度偵緝字第一二０三號），本院認為不宜以簡易判決處刑，
改以普通程序處理，嗣因被告就被訴事實為有罪之陳述，本院告
知被告簡式審判程序之旨，並聽取當事人之意見後，裁定改由受
命法官獨任依簡式審判程序進行，判決如下：
    主  文
甲○○因過失傷害人，處有期徒刑伍月，如易科罰金，以參佰元
折算壹日；又駕駛動力交通工具肇事，致人傷害而逃逸，處有期
徒刑拾月。應執行有期徒刑壹年貳月。
    事  實
一、甲○○前於民國八十二年間，因犯麻醉藥品管理條例案件，
    經台灣台北地方法院於八十三年三月十八日，以八十二年度
    訴字第二八五０號判決判處有期徒六月，如易科罰金以三百
    元折算一日確定；另於八十三年間，因犯麻醉藥品管理條例
    案件，經台灣士林地方法院於八十三年十一月十一日，以八
    十三年度易字第二九九六號判決判處有期徒刑六月，如易科
    罰金以三百元折算一日確定；又於八十四年間，因違反麻醉
    藥品管理條例等案件，經台灣士林地方法院於八十五年十二
    月十五日以八十四年度訴字第一二九六號判決，分別判處有
    期徒刑八月、五年四月，應執行有期徒刑五年十月確定，上
    開三案經台灣高等法院八十七年度聲字第三二八號裁定更定
    其刑，應執行有期徒刑六年六月；復於八十六年間，因違反
    麻醉藥品管理條例、藥事法、侵占等案件，經台灣士林地方
    法院於八十六年四月二十五日，以八十六年度訴字第一二０
    號判決分別判處有期徒刑七月、四月、罰金三百元，有期徒
    刑部分應執行有期徒刑九月確定，經與上開案件接續執行，
    入監服刑後於九十一年十月三日縮短期假釋出監（縮刑期滿
    日期為九十三年六月十一日）；嗣經撤銷假釋，應執行殘刑
    一年八月八日，於九十四年六月二十一日入監服刑，縮刑期
    滿日期為九十六年九月二十日（於本件不構成累犯），猶不
    知警惕。其於九十四年一月三十一日下午五時三十分許（聲
    請簡易判決處刑書誤載為上午），騎乘向友人李血借用之車
    牌號碼ＡＢ九－六五七號重型機車，沿台北縣林口鄉○○路
    由北往南方向行駛，行經佳林路、中正路口右轉至中正路，
    適前方有一輛公車，原應注意機車在劃有分向限制線之雙向
    二車道行駛時，應在遵行車道內行駛，不得駛入來車之車道
    內；且應注意車前狀況，並隨時採取必要之安全措施。而當
    時天氣雖雨天，道路濕潤，惟夜間有照明光線，視距良好，
    無任何缺陷與障礙，並無不能注意之情事，詎甲○○為超越
    前方之公車，竟跨越分向限制線自左側超越該公車，以致其
    所騎乘機車不慎撞及對向由乙○○所騎乘之車牌號碼ＫＥＳ
    －八一三號重型機車，以致乙○○、甲○○人車均倒地，乙
    ○○因此受有左腦外傷性腦挫傷出血併蜘蛛網膜下腔出血、
    左側達端股骨粉碎性骨折併膝蓋骨骨折等傷害。甲○○明知
    業已騎車肇事，竟因另案通緝，惟恐留在現場待警方前來處
    理將曝露身分，未對受傷之乙○○採取必要之救護措施，反
    另基於肇事逃逸之犯意，旋將向友人李血借用之ＡＢ九－六
    五七號重型機車留在現場而逃逸。嗣因警方依據上開機車車
    號循線查獲上情。
二、案經被害人甲○○之妻丙○○○訴由臺北縣政府警察局新莊
    分局報告臺灣板橋地方法院檢察署檢察官偵查起訴。
    理  由
一、按本件被告甲○○所犯係死刑、無期徒刑、最輕本刑為三年
    以上有期徒刑以外之罪，其於準備程序就前揭被訴事實為有
    罪之陳述，經法官告知簡式審判程序之旨，並聽取其與公訴
    人之意見後，本院認無不得或不宜改依簡式審判程序進行之
    處，爰依刑事訴訟法第二百七十三條之一第一項、第二百八
    十四條之一，裁定本件由受命法官獨任進行簡式審判程序，
    合先敘明。
二、訊據被告甲○○對於上開時、地之犯罪事實均坦承不諱，本
    院復審酌：
（一）被告與被害人乙○○於前揭時、地發生車禍之事實，業經
      告訴人丙○○○於警詢及被害人乙○○於偵查中指述綦詳
      ，並經證人李血、陳耀堂分別於警詢時證述甚明，且有臺
      北縣政府警察局分局道路交通事故現場圖、道路交通事故
      調查報告表（一）、（二）各一份、車禍現場暨車損照片
      共十四幀在卷可稽；而告訴人確因本件車禍，致受有前揭
      傷害之事實，則有長庚紀念醫院於九十四年二月三日所開
      立之診斷證明書一紙附卷為佐，均堪認屬真實。
（二）按「汽車在雙向二車道行駛時，應依左列規定：一、均應
      在遵行車道內行駛。二、在劃有分向限制線之路段，不得
      駛入來車之車道內。」、「汽車行駛時，駕駛人應注意車
　　　前狀況，並隨時採取必要之安全措施」，道路交通安全規
      則第九十七條第一、二款、第九十四條第三項定有明文；
      且所謂「汽車」，係指在道路上不依軌道或電力架線而以
      原動機行駛之車輛（包括機器腳踏車），同規則第二條第
      一項第一款亦有明文規定，故騎乘機車亦有上開道路交通
      通安全規則之適用。經查，台北縣政府警察局新莊分局刑
      事案件報告書雖認被告騎乘機車沿佳林路左轉至中正路，
      惟該報告書移送時，被害人因傷重尚未製作筆錄，而被告
      另案通緝中，亦未製作筆錄，故上開報告書所述並無依據
      ，參諸被告所述〔參見九十四年度偵緝字第一二０三號偵
      查卷第四十八頁〕，可知被告沿佳林路右轉至中正路後，
      為超越前車跨越分向限制線而駛入對向車道。而依前揭道
      路交通事故調查報告（一）所載，案發當時天氣雖係雨天
      ，道路濕潤，惟夜間有照明光線，視距良好，無任何缺陷
      與障礙，並無不能注意之情事，被告所騎乘機車竟仍撞及
　    被害人乙○○所騎乘之機車，被告確有疏未注意之過失行
      為，已甚明顯。準此，被告就本件車禍之發生確有過失行
      為，且其過失行為確使被害人因而受有前揭傷害，被告之
      過失行為與被害人之受傷結果間，應具有相當因果關係甚
      明。
（三）被告所騎機車於撞及被害人後，因其另案通緝，惟恐留在
    　現場待警方前來處理將曝露身分，未對受傷之乙○○採取
      必要之救護措施，反另基於肇事逃逸之犯意，旋將向友人
　    李血借用之ＡＢ九－六五七號重型機車留在現場而逃逸之
      事實，業經被告於本院審理時自承在卷，並經證人陳耀堂
      於警詢時證述明確，而參以前揭道路交通事故調查報告表
      （二）所載，警方於到場處理時，被告並未留在車禍現場
      ，確已逃逸無蹤。至於被告所述其另案通緝，為免曝露身
      分才未出面，係其肇事後逃逸之原因，無礙於本件犯行之
      認定，由此可見，被告確於肇事後騎車逃逸無疑。
（四）綜上所述，足徵被告之自白核與事實相符，其所為自白當
      可採信，是本件事證已臻明確，被告之犯行應堪認定。
二、按「業務上過失致人於死罪之成立，除行為人係從事業務之
    人外，尚須其過失係基於業務上行為而發生，亦即其行為之
    過失係發生於執行業務中者，始足構成。若其雖係從事業務
    之人，但其過失致人於死，並非因執行其主要業務或其附隨
    業務之行為者，仍不得以本罪相繩。本件依原判決認定之事
    實，車禍係發生於民國八十二年十二月十七日凌晨四時五十
    分許，理由復敘明當日上訴人係與其女友張○珠一同至ＫＴ
    Ｖ飲酒，順路載其女友返家而肇事。如果無訛，上訴人顯係
    於下班之後，攜女友飲酒作樂至凌晨，於載送女友返家途中
    肇事致人於死，能否謂上訴人之過失係發生於與執行主要業
    務有關之附隨業務之際，非無研求餘地。」、「刑法上所謂
    業務，係指個人基於其社會地位繼續反覆所執行之事務，包
    括主要業務及其附隨之準備工作與輔助事務在內。此項附隨
    之事務，並非漫無限制，必須與其主要業務有直接、密切之
    關係者，始可包含在業務概念中，而認屬業務之範圍，必因
    是項業務上過失致人於死始能論以業務過失致人於死罪，否
    則只能以普通過失致人於死論罪。」〔最高法院八十六年度
    台上字第一一三二號判決、九十三年度台上字第四五八九號
    判決參照〕。本件被告甲○○供承其職業係送報紙，其弟係
    經銷商，上班時間係每日凌晨五時至八、九時，車禍發生當
    時已經下班要載朋友去吃飯等語〔見本院九十四年八月三十
    日訊問程序筆錄〕，衡諸本件車禍時間係下午五時三十分許
    ，且證人李血於警詢時亦證稱：「『眼鏡』（被告之綽號）
    到我店裡來借機車說要去買東西回來喝酒。」等語〔見九十
    四年度偵字第八六八四號偵查卷第八頁〕，被告所述應堪採
    信。故被告係於下班後，載朋友去吃飯途中發生本件車禍，
    與其主要業務或附隨業務無涉，故本件未成立業務過失傷害
    罪。核被告甲○○所為，係犯刑法第二百八十四第一項前段
　　普通過失傷害罪及同法第一百八十五條之四之交通肇事逃逸
  　罪。本件檢察官聲請簡易判決處刑書之所犯法條雖列引刑法
　　第二百八十四條第二項前段之業務過失傷害罪，惟其犯罪事
  　實部分就被告為從事業務之人，因業務上之過失之情，完全
　　未予論及，檢察官起訴範圍應係普通過失傷害罪，所犯法條
　　部分應屬誤引，故本件無庸變更法條，併予敘明。被告所犯
  　上開二罪間，犯意各別，罪名不同，應分論併罰之。
三、本院審酌被告甲○○本應注意機車在劃有分向限制線之雙向
    二車道行駛時，應在遵行車道內行駛，不得駛入來車之車道
    內，且應注意車前狀況，並隨時採取必要之安全措施，以維
    交通安全，惟其竟疏未注意，致被害人受有前揭傷害，惡行
    應屬非輕，嗣被告於肇事後不僅未盡救護義務，更迅即逃逸
    ，意圖逃避相關責任，違背駕車肇事後應對於被害人即時救
    護之法義務及道德感情，此等作為更屬可議，是被告所為自
    應受有相當程度之刑事非難；且被告有事實欄所述之前科紀
    錄，此有臺灣高等法院被告前案紀錄表一份在卷可按，雖未
    構成累犯，惟顯示素行不良，而其於本院審理時已能坦承犯
    行，惟其迄未與被害人達成和解，酌情分別量處如主文所示
    之刑，並定其應執行之刑，以資懲儆。
據上論斷，應依刑事訴訟法第二百七十三條之一第一項、第二百
九十九條第一項前段，刑法第二百八十四條第一項前段、第一百
八十五條之四、第五十一條第五款，罰金罰鍰提高標準條例第一
條前條，判決如主文。
本案經檢察官曾文鐘到庭執行職務。
中　　華　　民　　國　　94　　年　　9 　　月　　30　　日
                  交通法庭  法  官  侯　志　融
以上為正本證明與原本無異。
如不服本判決，應於送達後十日內，向本院提出上訴狀。
　　　　　　　　　　　　　　書記官　張　玉　如
中　　華　　民　　國　　94　　年　　10　　月　　3 　　日
附錄本判決論罪科刑之法條：
刑法第二百八十四條第一項
因過失傷害人者，處六月以下有期徒刑、拘役或五百元以下罰金
，致重傷者，處一年以下有期徒刑、拘役或五百元以下罰金。
刑法第一百八十五條之四
駕駛動力交通工具肇事，致人死傷而逃逸者，處6 月以上5 年以
下有期徒刑。
